【裁判字號】    92,訴,281
【裁判日期】    920709
【裁判案由】    強盜
【裁判全文】
臺灣嘉義地方法院刑事判決                          九十二年度訴字第二八一號
    公  訴  人  臺灣嘉義地方法院檢察署檢察官
    被      告  乙○○
    義務辯護人  汪玉蓮律師
右列被告因強盜案件，經檢察官提起公訴（九十二年度偵字第二五四號），本院判
決如左：
    主  文
乙○○連續意圖為自己不法之所有，攜帶凶器，以強暴致使不能抗拒而取他人之物，
處有期徒刑參年捌月。扣案藍波尖刀壹把、美工刀肆把、鐮刀貳把、透明膠帶貳捲、
塑膠束帶捌條及美工刀片貳組均沒收。
    事  實
一、乙○○基於為自己不法所有之概括犯意，連續攜帶其所有客觀上足以對人之生命
    、身體產生危害之兇器藍波尖刀及美工刀各一把，於附表所示之犯罪時、地，見
    附表所示被害人丙○○等人獨自一人駕車至該地點，於被害人開啟車門時，趁機
    進入車內，以附表所示方式，對丙○○、丁○○○及甲○○施以強暴，喝令渠等
    交付財物，至使丙○○等三人不能抗拒，而強取丙○○等三人如附表所示之財物
    ，並在得手後，供己清償債務或花用完畢。嗣於民國九十二年三月十九日下午五
    時三十分許，在嘉義市○○路與德明路口前處，為警發現形跡可疑，經警盤查後
    ，當場於乙○○所駕車牌號碼ＲＸ─八七五０號自用小客車內，扣得乙○○持以
    作案之工具藍波尖刀一把、美工刀四把、鐮刀二把、透明膠帶二捲、塑膠束帶八
    條及美工刀片二組等物，始循線查獲上情。
二、案經嘉義市警察局第一分局報請臺灣嘉義地方法院檢察署檢察官偵查起訴。
    理  由
一、右開犯罪事實，業經被告乙○○於警訊、偵查及本院審理中坦承不諱，核與被害
    人丁○○○、甲○○及證人丙○○於警訊及本院審理時證述情節相符，並有藍波
    尖刀一把、美工刀四把、鐮刀二把、透明膠帶二捲、塑膠束帶八條及美工刀片二
    組等物扣案及現場照片十四張可資佐證，堪信被告之自白與事實相符。本件事證
    明確，被告犯行，堪以認定。
二、查被告為前揭犯行時持有之藍波尖刀及以美工刀割斷綑綁被害人之塑膠束帶（見
    警卷第七頁背面），依社會一般觀念上開刀具，足資對人之生命、身體安全構成
    威脅，客觀上顯然具有危險性，應類屬兇器之一。核被告所為係犯刑法第三百二
    十八條第一項之強盜罪而有同法第三百二十一條第一項第三款攜帶兇器之情形，
    應依刑法第三百三十條第一項之加重強盜罪論科。被告前後三次犯行，時間緊接
    ，方法相同，觸犯構成要件相同之罪名，顯係基於概括犯意反覆為之，為連續犯
    ，應依刑法第五十六條規定論以一罪，並加重其刑。公訴意旨漏未斟酌被告於為
    強盜取財時，係攜帶上開兇器之事實，而認被告係犯刑法三百二十八條第一項之
    強盜罪，尚有未洽，惟其起訴之犯罪事實已述及被告攜帶兇器之事實，且基本事
    實同一，本院自應予以審理，並變更起訴法條，附此敘明。又被告原任職南亞塑
    膠工業股份有限公司，並擔任該公司新港廠產業工會理事，有正當職業，素行良
    好，且無任何犯罪之前科紀錄，此有台灣省嘉義縣人民團體職員當選證明書影本
    、臺灣嘉義地方法院檢察署刑案資料查註紀錄表及台灣高等法院被告全國前案紀
    錄表各一份在卷可佐，其因向「地下錢莊」借貸，在家庭經濟及債務壓力下，致
    一時失慮罹此重典，而審酌被告持刀強盜之過程，被害人丙○○於警訊及本院審
    理時證稱：被告說他只要錢，要伊不要叫，他不會傷害我，並說是被銀行逼急了
    ，才會這樣做，除搶錢之外，並無傷害伊；伊當時皮包裡有新台幣（下同）四千
    九百元，他也將這些錢拿走，伊向他請求要將這些零錢留給伊，他才將九百元給
    伊，四千元他拿走，實際損失六萬四千元等語（見警卷第五至六頁，本院九十二
    年六月六日審判筆錄第四頁），另被害人甲○○於警訊時陳稱：被告告訴伊，他
    缺很多錢，他有向地下錢莊借錢，被逼得很緊，不得已才會這麼做等語（見警卷
    第十五頁），及被告在向被害人丁○○○強盜而手忙腳亂之際，其手持之尖刀不
    慎割傷丁○○○左手小指，被害人向其表示欲前往醫院就醫，被告則表示其缺錢
    用，被害人乃從皮包取出八千元，然因被害人稱已無錢就醫，被告則返還丁○○○二千元，而強取六千元等情，並據丁○○○於警訊及被告於本院審理時陳述在
    卷（見警卷第十一背面、十二頁，本院上開審判筆錄第四頁）。因此，被告在強
    盜過程中雖持有兇器，然未故意造成被害人身體受傷，上開犯罪情節尚非屬嚴重
    ，顯見被告良心未泯，而非罪大惡極之徒，是本院認被告所為上開情節，客觀上
    尚堪同情憫恕，即予宣告法定最低刑仍屬過重，爰依刑法第五十九條之規定，酌
    量減輕其刑，並先加重後減輕。爰審酌被告年輕力壯，不思合法正當程序獲得財
    富，其前揭持刀強盜之犯行，危害社會治安且導致被害人身心之恐懼，惟念其犯
    罪動機，係因財務窘困及一時貪念，而強盜過程中尚未發生重大損害，犯後又坦
    承犯行，深具悔悟之意，且均已被害人等達成和解，賠償被害人之損害，有和解
    書三份附卷可稽等一切情節，量處如主文所示之刑，以資儆懲。至在被告上開車
    輛內查獲之藍波尖刀一把、美工刀四把、鐮刀二把、透明膠帶二捲、塑膠束帶八
    條及美工刀片二組，為被告所有供本件犯罪所用之物，業據被告供承在卷（見警
    卷第一頁背面），應依刑法第三十八條第一項第二款宣告沒收。
據上論斷，應依刑事訴訟法第二百九十九條第一項前段、第三百條，刑法第五十六條
、第三百三十條第一項、第三百二十八條第一項、第五十九條、第三十八條第一項第
二款，判決如主文。
本案經檢察官陳鈴香到庭執行職務。
中      華      民      國    九十二    年      七      月      九      日
                                  臺灣嘉義地方法院刑事第一庭
                                      法  官   李  文  輝
右正本證明與原本無異。
如不服本判決，應於判決送達後十日內向本院提出上訴狀（應附繕本)。
中      華      民      國    九十二    年      七      月      九      日
                                      書記官   林  育  興
附錄法條全文：
中華民國刑法第三百二十八條：
意圖為自己或第三人不法之所有，以強暴、脅迫、藥劑、催眠術或他法，至使不能抗
拒，而取他人之物或使其交付者，為強盜罪，處五年以上有期徒刑。
以前項方法得財產上不法之利益或使第三人得之者，亦同。
犯強盜罪因而致人於死者，處死刑、無期徒刑或十年以上有期徒刑；致重傷者，處無
期徒刑或七年以上有期徒刑。
第一項及第二項之未遂犯罰之。
預備犯強盜罪者，處一年以下有期徒刑、拘役或三千元以下罰金。
刑法第三百三十條第二項：
犯強盜罪而有第三百二十一條第一項各款情形之一者，處七年以上有期徒刑。
附表：
┌──┬───┬────┬─────┬─────────┬────┬──┐
│編號│被害人│  時間  │  地  點  │    方       式   │強盜財物│備  │
│    │      │        │          │                  │新臺幣  │註  │
├──┼───┼────┼─────┼─────────┼────┼──┤
│ 一 │丙○○│九十二年│嘉義市中興│乙○○見丙○○於前│六萬四千│    │
│    │      │一月十七│路（中國信│開地點前停車開啟車│元      │    │
│    │      │日晚上九│託商業銀行│門，乃進入車內以尖│提款卡一│    │
│    │      │時三十分│股份有限公│刀抵住丙○○腰部，│張      │    │
│    │      │        │司旁）    │再以塑膠束帶綑綁手│        │    │
│    │      │        │          │腳之強暴方式，至許│        │    │
│    │      │        │          │淑君不能抗拒，並喝│        │    │
│    │      │        │          │令交出財物。      │        │    │
├──┼───┼────┼─────┼─────────┼────┼──┤
│ 二 │蔡林淑│九十二年│嘉義市中興│同上開方式，手持尖│六千元  │    │
│    │鳳    │二月十九│路（中華電│刀，喝令丁○○○交│        │    │
│    │      │日下午六│信股份有限│付財物，並致蔡女小│        │    │
│    │      │時三十分│公司嘉義營│指割傷，至使蔡女不│        │    │
│    │      │        │運處旁）  │能抗拒之強暴方式。│        │    │
├──┼───┼────┼─────┼─────────┼────┼──┤
│ 三 │甲○○│九十二年│嘉義市中興│同上開方式，手持尖│七千元  │    │
│    │      │三月十日│路三二三號│刀，喝令甲○○交付│提款卡二│    │
│    │      │下午六時│前（合作金│財物，並以塑膠束帶│張      │    │
│    │      │四十分  │庫提款機旁│綑綁王女手腳之強暴│駕駛執照│    │
│    │      │        │）        │至王女不能抗拒，而│一張    │    │
│    │      │        │          │強取王女皮包內之財│        │    │
│    │      │        │          │物。              │        │    │
└──┴───┴────┴─────┴─────────┴────┴──┘


司法院資訊處製作；財團法人民間司法改革基金會備份。
